臺灣高等法院臺南分院民事判決　　　　　 95年度家上字第3號
上　訴　人　戊○○
訴訟代理人　楊偉聖　律師
　　　　　　詹俊平　律師
被　上訴人　丙○○
訴訟代理人　禎和　律師
上列當事人間請求離婚等事件，上訴人對於中華民國94年11月10
日臺灣臺南地方法院第一審判決（94年度婚字第320 號），提起
上訴，並經臺灣臺南地方法院裁定移送併辦被上訴人追加請求給
付剩餘財產差額事件（95 年度家訴字第7號），本院於96年11月
20 日言詞辯論終結，判決如下：
    主  文
上訴駁回。
上訴人應再給付被上訴人新臺幣肆佰零壹萬柒仟貳佰柒拾肆元，
及自民國九十四年十二月十三日起至清償日止，按週年利率百分
之五計算之利息。
上列第二項所命給付於被上訴人以新臺幣壹佰拾肆萬元供擔保
後，得假執行。
被上訴人其餘追加之訴及假執行之聲請均駁回。
第二審上訴訴訟費用由上訴人負擔。
追加之訴訴訟費用，由上訴人負擔十分之八，餘由被上訴人負擔
。
    事  實
甲、上訴人方面：
一、聲明：求為判決：（一）原判決廢棄。（二）准上訴人與被
    上訴人離婚。（三）兩造所生未成年子女乙○○權利義務之
    行使及負擔由上訴人任之。（四）被上訴人應給付上訴人新
    臺幣（下同）80萬元，及自起訴狀繕本送達之翌日起至清償
    日止，按週年利率5%計算之利息。（五）被上訴人在第一審
    之訴及假執行之聲請均駁回。（六）訴訟費用由被上訴人負
    擔。
二、陳述：除與原判決記載之事實相同者予以引用外，並補稱：
（一）原審係以上訴人於民國（下同）93年12月21日，攜兩造幼
      子乙○○離開原先居住處所，認為有惡意遺棄被上訴人之
      情事，因認上訴人有過失而判決離婚，並命賠償被上訴人
      80萬元。惟上訴人於93年12月21日，與幼子乙○○一起離
      開兩造原先之住處，係因無法忍受被上訴人之精神虐待，
      乃向在地布里斯本政府社會局求援，經告以限制配偶宗教
      信仰、控制配偶之經濟，使人喪失人格完整性，已構成家
      庭暴力，經提供服務之社工人員告以可暫時分居，但應以
      書面告知他方，上訴人乃依社工人員之建議，攜幼子一起
      離開住處，並留一書面給上訴人，詎原審竟斷章取義，認
      上訴人留函中載有：其他後續的離婚手續，一切由法律途
      徑解決字句，即認上訴人有惡意遺棄被上訴人之意，因而
      認為上訴人有過失。查澳洲家庭暴力定義及範圍，包含肢
      體暴力、性暴力、情感語言上暴力、經濟及社交自主權控
      制與濫用等，有卷附上訴人提出且為被上訴人所不爭執之
      中英文版澳洲家庭暴力防治手冊可證。上訴人在原審抗辯
      受被上訴人家庭暴力之範圍，有被上訴人控制宗教信仰自
      由、與教友及其他友人送往迎來之正當社交活動、禁止與
      在澳洲胞妹往來、控制金錢支領、運用、及上訴人個人及
      家屬受被上訴人辱罵，凡此在澳洲無一非屬家庭暴力範圍
      。又在澳洲受家庭暴力之婦女，可以有權要求安全生活，
      可以選擇離開家庭或由婦女避難所申請緊急住屋，上揭家
      暴防治手冊記載甚詳。兩造在澳洲昆士蘭省賃屋居住，該
      省法律規定之家庭暴力範圍及受虐婦女有權選擇離家之事
      實，已如上述，且上訴人受被上訴人家庭暴力，及因此選
      擇離開澳洲賃居處所，均符合當地法律規定，重點在於上
      訴人能否具體舉證。惟就被上訴人控制上訴人宗教信仰並
      與教友往來而言，事實發生在澳洲，友人亦在澳洲，舉證
      確有不易。其他舉凡被上訴人禁止，控制上訴人與胞妹己
      ○○往來，控制上訴人金錢支領運用，對上訴人個人及家
      屬侮辱等事項，上訴人曾利用數位相機錄音，對話過程被
      上訴人不斷企圖關機，上訴人以為該錄音已遭被上訴人消
      磁而未於原審提出，返臺前始發覺被上訴人不擅利用3C產
      品，錄音內容未遭消磁，由該對話錄音過程足以顯示被上
      訴人確有對上訴人為家庭暴力行為。又由錄音譯文顯示，
      兩造對話由被上訴人否認匯至澳洲之金錢為上訴人所有開
      始，且被上訴人質疑上訴人領200 澳幣用處何在？對話後
      段上訴人質問能否領錢，被上訴人直言錢夠用就好，尚言
      「錢夠用就好，為什麼不用跟我說，誰出的錢？」上訴人
      向其表示錢包只有30元，被上訴人言「不夠的時候就講」
      （見譯文第4 頁），核觀被上訴人語氣及用字遣詞，在在
      足認被上訴人對家庭金錢控制極嚴，上訴人支領運用金錢
      ，受到被上訴人多所扞格，戕害上訴人經濟自主決定權，
      又被上訴人質疑上訴人為何住在賃居處所（見譯文第1 頁
      ，上訴人曾有被趕出夜宿公園紀錄），對話當天上訴人欲
      前往布里斯本找胞妹己○○，而向被上訴人拿車鑰匙，澳
      洲地廣人稀，往來以車代步，無車輛寸步難行，被上訴人
      卻不使上訴人開車（該車輛均為被上訴人掌管中），竟說
      「你家有車，去開你家的車。」上訴人被逼急了，質問被
      上訴人「我不能開車嗎？為什麼我不能去我家？為什麼我
      不能去找我妹妹？」被上訴人說只要不花他的錢就沒關係
      ，旋即連續辱罵上訴人不要臉，上訴人質疑去找家人，去
      找胞妹為何被辱罵不要臉，被上訴人竟說「你和你的家人
      不要臉」，由以上對話可知被上訴人藉由控制家庭車輛鑰
      匙，長期直接控制上訴人行動，控制上訴人與胞妹人倫情
      感之維繫，控制上訴人與友人之社交活動，並辱罵上訴人
      與侮辱上訴人家人；再由對話中遭被上訴人侮辱之上訴人
      家人，一為胞兄庚○○，一為在澳洲之胞妹己○○，庚○
      ○遭被上訴人侮辱為不要臉，主要係因上訴人家父在多年
      前協助庚○○在臺南購屋，被上訴人抱怨上訴人之父未以
      同等條件購屋相贈，認庚○○不勞而獲，上訴人之父財產
      分配不公，均不要臉。上訴人在臺時曾好言相勸，反遭辱
      罵，在臺期間只要上訴人與胞兄往來，必遭被上訴人辱罵
      不要臉，被上訴人為此原因亦曾和上訴人大嫂吵架，亦不
      斷以此事實向上訴人大姐丁○○挑唆，企圖促使上訴人胞
      姐對父親抗議財產分配不公，兩造遷居澳洲後，被上訴人
      仍不斷以此辱罵上訴人之家屬，以上由兩造在澳洲對話錄
      音譯文，確足證被上訴人有上訴人在原審所主張各項家庭
      暴力行為，而錄音譯文所顯示文句，被上訴人亦自承為其
      所說，僅辯稱係上訴人故意蓄意錄音，既被上訴人對錄音
      內容所呈現之言詞自認為真實，上訴人為取得其家暴之證
      據，縱未經被上訴人同意即予錄音，並非法所不許，依上
      揭說明，被上訴人上揭行為皆屬家庭暴力，上訴人可依事
      發地即澳洲法律規定選擇離家，此權利之行使自不構民法
      第1052條第1項第5款之惡意遺棄。
（二）按我國家庭暴力防治法規定意旨，家庭暴力係指家庭成員
      間實施身體或精神上之不法侵害行為，此觀家庭暴力防治
      法第2條第1項規定自明，即我國家暴法適用之範圍不僅限
      於家庭成員間之肢體暴力，縱對家庭成員施以精神上之不
      法侵害，亦屬家庭暴力。而所謂精神上不法侵害，係指以
      言語、舉動或其他形式之行為，而足引起家庭成員人格尊
      嚴及精神上痛苦而有礙家庭和諧者均屬之。被上訴人對上
      訴人所施以之辱罵、對上訴人家人之辱罵、藉由控制車輛
      使用而達控制上訴人行動自由、限制上訴人與在澳洲之妹
      妹往來、控制上訴人之金錢使用，依一般社會通常觀念，
      均難認係符合夫妻相互尊重應有之言語及舉動，被上訴人
      所為確足造成上訴人人格尊嚴之傷害及精神上痛苦，明顯
      有礙家庭和諧，即被上訴人在澳洲對上訴人上揭言語行為
      ，縱依我國家暴法規定，亦構成家庭暴力。而夫妻互負同
      居義務，但有不能同居之正當理由者，不在此限，為民法
      第1001條所明定，被上訴人對上訴人有家庭暴力之行為，
      不論依澳洲昆士蘭省法律或依我國民法第1001條但書規定
      ，上訴人均有法律上正當理由不與被上訴人同居。上訴人
      離開被上訴人既受家庭暴力所致，復係依澳洲法律及婦女
      保護相關單位提供之意見，其主觀上僅卑微的尋找一個安
      全生活空間，維持基本人格與尊嚴，非出於惡意遺棄之意
      思，且上訴人上揭人格、經濟及名譽自主性與完整性所受
      之戕害，依民法第1001條但書規定，亦可認為係有不能同
      居之正當理由。又被上訴人長期拒與上訴人同房，不履行
      同居義務於先，且上訴人依布里斯本市政府社會局社工人
      員之建議，攜子離開住處後，並非如被上訴人所說未告知
      去向，因被上訴人稱曾與其母親前往上訴人新住處，欲見
      上訴人母子，足見被上訴人並非不知上訴人去向，上訴人
      亦非未告知被上訴人其母子住處，否則被上訴人應不可能
      按址去找上訴人母子，其乃因不遵守該社區訪客規則而被
      驅離。況上訴人於93年12月21日與幼子離開住處，被上訴
      人即得知上訴人母子住處，迄其於94年4 月間提起離婚之
      訴，及假扣押在臺灣之財產，為時甚短，何能謂上訴人惡
      意遺棄被上訴人，且在繼續狀態中？是上訴人之別居行為
      ，自不構成民法第1052條第1項第5款之惡意遺棄。
（三）被上訴人除有對上訴人為不堪同居之虐待外，另被上訴人
      亦長期未照顧家庭生計。兩造與幼子於93年9 月間移居澳
      洲布里斯本，至上訴人離開住處，被上訴人均未曾支付家
      庭生活費及幼子之教育費，不願找工作，整日無所事事。
      雖兩造於遷居布里斯本時，有自臺灣匯款9 萬多元澳幣至
      布里斯本，但該筆匯款業經鈞院95年上字第78號確定判決
      ，認非被上訴人所有，因此被上訴人在澳洲期間，並未有
      工作，除享有社會福利金外，並未支付家庭費用及幼子之
      教育費，所需支出全由上訴人張羅，被上訴人雖貴為臺大
      國際貿易系畢業，竟不為家庭生計設想，積極找工作。按
      夫妻互負扶養義務，但被上訴人全然不盡義務，兩造之婚
      姻生活實無法維持，被上訴人自應負全部過失之責，被上
      訴人既有過失，應無理由請求賠償非財產上之損失。又被
      上訴人聲稱其有不動產、股票等相當數量之財產，卻一毛
      不拔不願履行扶養義務，不支付對幼子之扶養費及教育費
      ，被上訴人顯已構成惡意遺棄上訴人之情事，而不是上訴
      人遺棄被上訴人，上訴人併主張以之為請求離婚之理由，
      並請求給付上訴人非財產上之損失。
（四）按夫妻一方受他方不堪同居之虐待，及有前項以外之重大
      事由難以維持婚姻者，夫妻之一方得請求離婚，民法第10
      52條第1項第3款及第2 項前段定有明文。被上訴人在澳洲
      對上訴人施以家暴後，竟返臺對上訴人以惡意遺棄提起離
      婚訴訟，顯見被上訴人對兩造間之婚姻已無任何眷戀，兩
      造彼此互信、互諒、終身相互扶持之婚姻本質已蕩然無存
      ，本件婚姻已難維持，上訴人爰依法提起離婚反訴。又夫
      妻一方因判決離婚而受有損害者，得向有過失之他方請求
      賠償，此項損害雖非財產上之損害，受害人亦得請求賠償
      相當金額，為民法第1056條第1、2項所明定。兩造於93年
      9 月間甫遷居澳洲，被上訴人因而取得澳洲永久居留權，
      乃被上訴人在短短3 個月內，竟對上訴人施以家庭暴力，
      致上訴人別居時，除於澳洲對上訴人提起訴訟外，更藉此
      返臺提起本件離婚訴訟，上訴人因離婚受有精神上痛苦，
      乃人情所常，而兩造離婚結果，肇因於被上訴人在澳洲對
      上訴人施以家庭暴力所引起，上訴人並無可歸責因素，爰
      斟酌兩造教育程度、身分地位及經濟狀況，請求被上訴人
      賠償上訴人80萬元。
（五）又按夫妻離婚者，對於未成年子女權利義務之行使或負擔
      ，依協議由一方或雙方共同任之，未為協議或協議不成者
      ，法院得依夫妻之一方、主管機關、社會福利機構或其他
      利害關係人之請求或依職權酌定之，民法第1055條第1 項
      定有明文，又決定子女監護應以子女最佳利益為原則。兩
      造婚姻關係存續中所生子女乙○○尚未成年，被上訴人雖
      口口聲聲深愛其幼子乙○○，但對於其幼子之教育費及生
      活費，竟不予支付，其所謂深愛其幼子，只是口頭說說而
      已，談不上有何愛心。且被上訴人有暴力傾向，曾在美語
      班毆打小孩，遭到家長興師問罪，極為難堪，業經其子乙
      ○○證實其事。被上訴人雖擁有很好學歷，但不思上進，
      長期無業，其雖聲稱曾擁有工作、有職業，但迄未提出薪
      資所得，以實其說，被上訴人之心態，將會給予幼子不良
      示範。且被上訴人為人誠信有無問題，亦招人啟疑，因被
      上訴人在訴訟中主張其有相當多財產，雖其財產多為其長
      輩所給予，但以其財產狀況應不符合法律扶助之條件，竟
      隱匿財產實況，向法律扶助基金會臺南分會申請法律扶助
      ，並經核准（申請書附於原審卷），被上訴人不當獲取社
      會公益資源，令人難以苟同，不知其日後如何教育幼子，
      其在澳洲，竟不善用其學識能力，找一份工作，卻向布里
      斯本市政府領取福利金，亦不值得肯定，未成年人乙○○
      實不宜交其監護教養。而兩造對其未成年子女乙○○權利
      義務行使之監護歸屬，經鈞院囑託財團法人臺灣兒童暨家
      庭扶助基金會臺南市分事務所訪視結果，認上訴人生活單
      純，與家人互動密切，生活上家人可以提供支持與協助，
      整體而言，上訴人支持系統充足且居住環境穩定，無不適
      於被監護人生活之虞，被監護人已唸小學 4年級，有相當
      程度之判斷力，其主觀意願欲與上訴人同住，有該事務所
      95年3月22日（94）臺童南調字第95082號函附記錄表在卷
      可佐。另參以上訴人有經濟能力，被上訴人迄無工作，乙
      ○○返臺現由上訴人獨力負擔學費，使其就讀南科小學之
      外語班級，並由上訴人負責接送，被上訴人從未對乙○○
      生活、教育負任何人父應有之責，即被上訴人在澳洲法院
      所提起之訴訟，亦認乙○○應由上訴人任其監護人，則乙
      ○○權利義務之行使或負擔由上訴人任之，應最符合乙○
      ○之利益。
（六）另就夫妻剩餘財產分配而言，上訴人婚後財產計有臺南市
      ○○路○段389號7樓之5房地及停車位，經鑑價為6,988,30
      2元，離婚前5年股票價值以390 萬元認列，而被上訴人則
      有股票 160萬元，其餘如傢俱、澳洲購買車輛等價值，均
      為兩造平均，而無相互請求問題。又上訴人登記所有之上
      揭房地尚有貸款，鑑價後之金額應扣減貸款金額後，始為
      計算剩餘財產分配之金額，而該屋房貸尚有 350萬元，扣
      除貸款後之房地價額為 5,488,302元，而上訴人之股票價
      值固以 390萬元認列，惟該股票均係上訴人父親辛○○在
      上訴人婚前藉該帳戶所購買，上訴人前於95年8月4日準備
      書續（3）狀已有主張，故該390萬元股票並非計算剩餘財
      產之標的。而被上訴人股票價值為 160萬元，計算剩餘財
      產之金額應為3,888,302元（計算式：5,488,302－1,600,
      000＝3,888,302），被上訴人可請求之之金額為1,944,15
      1元（計算式：3,888,302÷2＝1,944,151）。惟被上訴人
      取走上訴人互助會款、父親贈與之支票、及自上訴人帳戶
      領取之金額共計 6,729,200元，應負不當得利返還義務，
      上訴人以之對被上訴人主張抵銷結果，被上訴人尚應給付
      上訴人4,785,049 元，被上訴人於本訴請求上訴人給付剩
      餘財產，並無理由。
三、證據：除引用原審之立證方法外，並補提出澳洲家庭暴力防
    治小冊英文版及中文版各1份、錄音譯文1份、受法律扶助者
    無資力認定標準參考表影本1份、澳洲律師文件英文版1份、
    上訴人中國信託商業銀行00000000000帳戶明細影本1份、支
    票影本1 紙、中華商業銀行取款憑條15紙及匯款申請代收入
    傳票4 紙、詹俊平律師函1份、國立南科雙語學校在學證明1
    份；及請求命被上訴人提出簽立之協議書，向富邦證券公司
    臺南分公司函查被上訴人000000－0帳號自89年4月26日迄今
    之股票交易明細，向富邦銀行臺南分行函查被上訴人000000
    000000000活儲帳號自89年4月26日迄今之交易往來明細；暨
    聲請傳訊證人丁○○、乙○○、壬○○、辛○○及請求勘驗
    錄音光碟。
乙、被上訴人方面：
一、聲明：求為判決：（一）上訴駁回。（二）兩造所生未成年
　　子女乙○○權利義務之行使及負擔由被上訴人任之。（三）
    上訴人應再給付被上訴人5,172,354元，及自94年12月1日給
    付剩餘財產差額起訴狀繕本送達翌日起至清償日止，按週年
    利率5%計算之利息。（四）訴訟費用由上訴人負擔。（五）
    被上訴人願供擔保請求准予宣告假執行。
二、陳述：除與原判決記載之事實相同者予以引用外，並補稱：
（一）上訴人有惡意遺棄之行為：
　　1.兩造於88年搬回臺南後，上訴人經常情緒不定離家出走，
 　   如88年5 月間上訴人無故離家，事後被上訴人方知係因忘
      了上訴人生日所致；90年農曆過年，被上訴人希早點出發
      回臺北過節，上訴人不願竟索性離家，至當日下午5、6點
      才回來，造成全家抵達臺北時已近深夜；92年3 月間兩造
      因金錢事起口角，上訴人竟持刀欲傷害被上訴人，經被上
      訴人制止後，上訴人即離家出走，經被上訴人報警協尋，
      詎上訴人返回後，竟持離婚協議書，要被上訴人簽字離婚
      ，嗣經家長規勸後，上訴人方打消念頭；92年8 月間，因
      父親節用餐付費問題引起兩造爭執，上訴人不悅隨即離家
      ，2 天後才回來；92年10月間，上訴人以被上訴人未立即
      借車予其父親又離家；93年9 月兩造移居澳洲前，被上訴
      人帶全家回臺北與親人敘舊，因意見不合，上訴人再次無
      故離家，致被上訴人帶著幼子到處找尋；兩造遷居澳洲布
      里斯本，約中旬上訴人復鬧情緒，持利器砸向被上訴人，
      幸經被上訴人即時制止始免於難，惟幼子當場目睹，因驚
      嚇過度久久難以平復；93年12月21日凌晨，上訴人趁被上
      訴人睡夢中，將幼子強行帶走，且完全失去音訊，被上訴
      人對澳洲人生地不熟（上訴人於澳洲則有諸多親友），驚
      慌不已，經與上訴人澳洲親友連繫，均稱不知去向，致被
      上訴人求助無門，詎上訴人甚於翌日將兩造賴以生活之定
      期存款解約，擅自領走約澳幣5 萬元，其惡意遺棄被上訴
      人，灼然至明。上訴人於鈞院辯稱係為生活所需方將存款
      領走，然上訴人於澳洲有諸多親友，嫻熟澳洲福利制度，
      不乏生活所需，反觀被上訴人初抵澳洲，對當地人文環境
      、法律制度完全陌生，上訴人竟將兩造生活之大部分存款
      領走，顯欲致被上訴人身陷絕境，尤證上訴人之惡意遺棄
      行為；被上訴人無助之餘，於94年年初返回臺灣，經與上
      訴人父姊聯絡，渠等仍稱無音訊，顯故不告知；94年1 月
      27日被上訴人在母親癸○○陪同下返回澳洲住所，然房門
      竟被上鎖不得其門而入，當晚露宿車上，可謂淒慘。隔日
      打開房門鑰匙後，赫然發現屋內物品已遭上訴人搬離；94
      年2 月被上訴人從銀行資料獲悉上訴人住所，然與老母親
      前往時，卻遭上訴人拒絕、阻撓，為此被上訴人乃於94年
      2月 21日向澳洲布里斯本家庭法院，起訴請求行使對幼子
      之親權，被上訴人於訴狀中，多次提及上訴人曾於93年10
      月16日以利器襲擊被上訴人，93年12月12日動手毆打幼子
      經被上訴人抱住保護等情事，上訴人於澳洲法院審理中未
      曾辯駁或否認，且未提及被上訴人曾有虐待情事，是上訴
      人於鈞院指受有虐待情事，皆屬捏造。
　　2.上開事實有證人癸○○於原審證稱：「我兒子半夜睡覺，
      被告帶孩子走。94年1 月27日有陪原告到澳洲。（問：去
      原告家的時候，原告是否被被告鎖在門外？）有遙控器開
      車庫，房門沒有鑰匙不能打開，當時我們睡在車子裡面，
      第二天再跟仲介拿鑰匙開門。（問：被告和孫子的東西有
      無在屋裡？）他們的東西都拿走了。（問：原告有無找被
      告和孫子？）不見面。」（見原審94年6月9日言詞辯論筆
      錄）；證人壬○○於原審證稱：「（問：兩造在93年9 月
      份移居澳洲前，全家到臺北與你們敘舊？）有，兩造有發
      生爭執，被告在我家裡面，突然歇斯底里吼叫，接下來兩
      造吵架約20分鐘，被告就奪門而出。（問：被告曾經類似
      這種情形離家出走？）有，大約在3、4年前農曆過年，他
      們 6點多應該到我家，但到深夜1、2點才到。我母親有到
      澳洲，因為原告夫妻發生問題，我母親告訴我說被告把小
      孩子、金錢等東西帶走，我母親過去瞭解。」（見原審94
      年8月18日言詞辯論筆錄）等語可證；亦有上訴人於92年3
      月間無故離家，經被上訴人報警協尋之查報表、上訴人離
      家數日後所提之離婚協議書、上訴人於原審 94年8月18日
      民事準備書續(一)狀，自承曾以利器傷害被上訴人等情、93
      年12月21日凌晨強行帶走小孩書立之信函，載明「其他後
      續的離婚手續，一切由法律途徑解決。」等語、上訴人將
      澳洲住處之物品搬離之字條、上訴人將兩造賴以生活之定
      期存款解約領走澳幣5 萬元之澳洲銀行往來出入明細、澳
      洲法院裁決被上訴人得與其子乙○○會面交往之決定書為
      證。按兩造相處期間，上訴人性情不定，時常無故離家數
      日不歸，置幼子乙○○之照顧扶養於不顧，且有數次僅因
      意見不一觀念不合，即暴力相向，造成幼子心靈受創匪淺
      ，再兩造同住澳洲布里斯本期間，上訴人竟攜幼子無故離
      去，且擅自提領存款，造成被上訴人孤立無援，上訴人顯
      惡意遺棄被上訴人於繼續狀態中。另兩造意見觀念不一，
      致上訴人經常無故離家，並多次提議離婚，此由上訴人提
      出之離婚協議書信中一再提及「離婚好聚好散」等語，及
      上訴人故意避不見面拒絕、阻撓等情，兩造婚姻顯生破綻
      無以維持，則被上訴人訴請離婚，自無不合。
（二）上訴人所言被上訴人控制其宗教信仰自由、與教友及友人
      往來、禁止與澳洲胞妹往來、控制金錢支領運用、言語辱
      罵或其他狀紙所指各情，被上訴人堅詞否認。此觀上訴人
      經常上教堂、找其親友關係往來密切，可證上訴人所言虛
      偽不實；且上訴人擁有信用卡，經常刷卡消費，反觀被上
      訴人僅有附卡，如何控制上訴人之金錢管領使用，況昔日
      銀行之領款皆由上訴人操作提領，本案兩造共同之定期存
      款，亦係上訴人單獨解約領走，再者被上訴人無澳洲駕照
      ，何能掌控汽車鑰匙？上訴人經常駕車外出教堂、購物、
      訪友等，何來受控制之虞？在在足證係上訴人顛倒是非，
      顯無足採。
（三）上訴人稱其曾利用數位相機錄音，被上訴人不斷企圖關機
      等語，被上訴人甚感莫名，蓋被上訴人並不知有所謂錄音
      情事，若有亦係上訴人故意設局所為，且衡情豈有不斷企
      圖關機還能錄音之理，足認上訴人所言不實。至上訴人所
      提證三錄音譯文，被上訴人否認真正，且若有此錄音情事
      ，上訴人何於原審表示並無證據以實其說，故上開錄音譯
      文要屬捏造；退萬步言，觀該譯文內容，並無時日，且前
      後無法連貫，顯僅擷取部分或故為曲指，故設若有此錄音
      譯文，其內容亦不實在，且係上訴人設詞或故意誘導或故
      為激怒，甚上訴人更辱罵被上訴人為「小偷」之語，是若
      有言語衝突，亦屬臨時情緒反應，難以此錄音譯文，遽認
      上訴人有受虐待情事。而上訴人所稱向IWSS求援，第二天
      告知律師家暴等情，係93年12月14日之事，蓋其於原審所
      提向IWSS請教之時間為93年12月14日，則所稱於第二日請
      教律師之情，即非12月14日，顯證上訴人說謊。
（四）上訴人所稱其胞兄在臺南購屋情事，與被上訴人無任何關
      聯，上訴人指被上訴人對其辱罵不要臉，或因此與其大嫂
      吵架或向其大姐挑唆等情，皆屬虛偽，況上訴人於原審傳
      訊其父親辛○○到庭證稱：「被上訴人沒有因購屋一事與
      其家人吵架。」又上訴人稱92年8 月父親節，遭被上訴人
      辱罵或向上訴人胞姊抱怨，或買炒鍋故意辱罵上訴人等情
      ，皆為捏造，是上訴人故意混淆無關情事，藉轉移本件其
      惡意遺棄被上訴人之焦點，所言皆不足採信。又上訴人稱
      移民澳洲前曾與被上訴人簽立協議書一情，此乃上訴人逼
      迫簽立，復為上訴人所擬內容，被上訴人並無此協議書，
      若上訴人以此爭執自可提出以明真相。
（五）上訴人雖稱其係依澳洲法律暫時離開家庭，而非出於惡意
      遺棄之意思云云。然查上訴人於澳洲惡意遺棄時，所留之
      書信內容已載「其他後續的離婚手續，一切由法律途徑解
      決。」等語，且將兩造賴以生活之共同存款擅自提領殆盡
      ，嗣更令被上訴人苦尋不著，尤拒絕阻撓被上訴人與子乙
      ○○之交往會面，嚴重剝奪被上訴人與子之親子關係，顯
      徵其惡意遺棄之意，至為灼然，上訴人所辯要屬推諉飾卸
      之詞。又上訴人惡意離家後，一面將被上訴人賴以生活之
      定期存款領走殆盡，一面任憑被上訴人在人生地不熟之國
      度，盲目徬徨苦尋上訴人母子，面對不可知之未來恐懼不
      已，若非憑堅強意志及思子之情，誠難渡過此難關，今上
      訴人反侈言被上訴人外語能力佳溝通無問題，到處旅遊或
      毫無驚慌情狀，顯莫名無稽。
（六）上訴人經常無故離家，多次提出離婚要求，雖被上訴人一
      再容忍，然上訴人卻不斷以此要脅，如93年8 月29日即因
  　　強迫被上訴人簽立抵澳後由其掌管財務之賣身契，因意見
    　不合即半夜離家；93年12月21日凌晨在澳洲強行將愛子帶
      走離家不知去向，所留信件亦載「其他後續離婚手續，一
      切由法律途徑解決。」並謂「我們之間的對錯已經沒有交
      集，存在的問題則是合不合，既然如此無解，又何必彼此
      傷害，彼此折磨。」上訴人對兩造婚姻已無認同，且不顧
      稚子心靈福祉，片面剝奪被上訴人與愛子之相處，兩造之
      婚姻障礙，上訴人即是始作俑者。且兩造之子於鈞院95年
      3月 23日供稱「我只看到他們罵來罵去」，顯然兩造若生
      言語爭執，亦係雙方所造成。94 年l月27日上訴人惡意離
      家後，被上訴人挽老母抵澳找尋，上訴人竟返家搬離物品
      ，更將平日車庫通往房內不曾上鎖之門閂故意鎖上，致被
      上訴人與老母至澳洲住處時，無法進房門，當晚露宿車上
      ；嗣獲悉上訴人住處，與老母前往，竟遭上訴人阻撓拒絕
      ，而上訴人或辯稱當時其不在家，或辯稱當時在屋內未敢
      開門迎接，前後供詞自相矛盾，足證上訴人心虛不已，且
      再怎麼說，上訴人見其婆婆遠從臺灣而來，理應出面相迎
      ，其竟拒絕於外，甚指使他人驅趕被上訴人母子，若謂上
  　　訴人有正當理由，孰人能信。顯見上訴人已無視婚姻，並
  　  欲隔絕愛子與被上訴人交往，及坐擁臺南市○○路房子產
　　　權、租金收入，及澳洲政府之家庭幼兒、單親家長補助款
  　　之意圖，被上訴人心灰意冷，於94年3 月30日返臺後，為
      保障自身及老母權益不得已興訟。
（七）上訴人另稱被上訴人利用與上訴人結婚共同赴澳洲而取得
      永久居留權，即捏造不實事實返台離婚等語，尤屬荒誕不
      實。蓋兩造於87年6月間結婚，於93年9月移民澳洲，若被
      上訴人貪圖移民，何需等候6 年，又何必出售被上訴人婚
      前財產，以作為出國之需。上訴人於原審94年6月9日準備
      書狀自陳：「惟兩造為維持婚姻本質及家庭圓融狀態，及
      小孩教育問題，決定舉家移居澳洲布里斯本。」等語，足
      證上訴人為達訴訟目的，一再飾詞編造謊言，捏造不實內
      容。上訴人復稱不否認書立離婚協議書，係因不堪被上訴
      人之言語辱罵、限制行動自由或未與上訴人同房等情，但
      查上訴人所言皆屬虛偽，被上訴人否認，且觀其書立之離
      婚協議書內容，未有任何上開情事之記載，可證上訴人所
      稱不實；至上訴人以被上訴人睡覺有鼾聲，即藉故不同房
      ，今卻歪曲事實，何能足採。
（八）按當事人於第二審不得提出新攻擊或防禦方法，或第二審
      非經他造同意不得為訴之變更追加，民事訴訟法第447 條
      第1項前段、第446 條第l項前段，分別定有明文。上訴人
      於原審係以民法第1052條第2 項規定「有前項以外之重大
      事由，難以維持婚姻者。」反訴請求離婚，即上訴人係以
   　 同條第1項第3、5 款以外事由，作為訴訟之攻擊防禦方法
      ，今於二審卻突然追加訴求有不堪同居虐待、惡意遺棄之
      離婚事由，有違上揭民事訴訟法第447條第l項前段之規定
      ，且被上訴人並不同意。
（九）兩造所生未成年子女乙○○權利義務之行使或負擔，應由
      被上訴人任之。
    1.被上訴人雖非富有，但絕有能力扶養照顧未成年之子女乙
      ○○，且家人可為協助照顧，尤其被上訴人住於美國紐約
      長島之胞兄子○○，未婚且從事成衣生意，亦可幫忙，故
      乙○○由被上訴人監護，誠屬適允；反觀上訴人雖身為母
      親，但情緒不定，經常無故動怒，更有傷害被上訴人及乙
      ○○之不良紀錄，其顯不適宜監護子女。又上訴人於澳洲
      期間故意藏匿乙○○，拒與被上訴人會面交往，剝奪被上
      訴人與乙○○之親權，今被上訴人向澳洲法院起訴請求行
      使親權，經裁定許可後，依約定 95年3月3日下午2：30分
      時起，至95年3月15日下午8：30分止，上訴人應將乙○○
      交付被上訴人會面來往，詎上訴人竟蠻橫拒絕，刁難被上
      訴人與乙○○之會面，無視先前於澳洲之約定書，無視原
      審判決被上訴人「得隨時探視及以電話、信件聯絡乙○○
      並得偕同回臺灣同住。」被上訴人於95年3月2日電話要求
      遭上訴人拒絕，同年3月3日求助臺南市政府兒童少年福利
      課，並請服務人員代為聯繫上訴人，仍遭拒絕。同年3月7
      日至臺南市家扶中心請求協助，承辦社工經與上訴人聯繫
      約定3月21日下午2：00進行訪視，並請上訴人前來家扶中
      心協調交付子女事，惟上訴人爽約拒絕前來。當日下午被
      上訴人求助鈞院，書記官仍無法如願，求助對造律師仍被
      拒絕。同年3月8日求助臺南市婦女兒童保護協會，請代為
      聯繫協調，上訴人仍不願出面解決。在在足證上訴人故意
      阻撓刁難違反約定，無視法院判決結果，若非鈞院於95年
      3月23 日開庭時，要求上訴人讓被上訴人探視幼子，則被
      上訴人恐難與幼子會面交往或親權行使，上訴人既嚴重剝
      奪乙○○渴望見到父親之親情，如今亦無工作收入，顯不
      適任為乙○○之監護人，而被上訴人努力向上進取，目前
      已有工作洽談，復有母親、姊、兄弟可為支援，故請求乙
      ○○權利義務之行使或負擔，由被上訴人任之。
    2.上訴人於澳洲惡意離家後，被上訴人遍尋上訴人母子不著
      ，嗣後上訴人更避不見面，剝奪被上訴人與幼子之親權行
      使，無奈之餘，被上訴人乃於94 年2月21日求助於澳洲法
      院，聲請行使子女親權之訴訟，經由澳洲法院之介入，被
      上訴人方得於相隔75天之後（94年3月5日），與幼子見面
      相擁而泣，可知被上訴人係在澳洲法院介入協助下，方能
      看到子女，益徵上訴人之阻撓惡行。
　　3.再觀上訴人於93年12月21日惡意離家所留字條，載明「我
      會好好把孩子帶大，軒一定會再找你的。」等語，可知上
      訴人有意隱藏幼子，欲令被上訴人見不到小孩，上訴人之
      動機可議。
　　4.另依姓名條例第6條第3項規定「夫妻離婚，未成年子女姓
  　　與行使親權之父或母姓不同者，得申請改姓。」查被上訴
    　人家族，兄弟姊妹間僅被上訴人結婚生下一子，即幼子乙
      ○○負有傳承香火之神聖使命，惟觀上訴人上揭數次隱匿
      幼子拒絕與被上訴人見面之惡行，若幼子乙○○由上訴人
      單獨監護，恐怕被上訴人無法與幼子會面交往行使親權，
      幼子乙○○亦恐遭上訴人改姓，則被上訴人將有無後之慮
　    ；而被上訴人從小對幼子疼愛有加，為求與幼子之會面交
      往行使親權，歷經上訴人之阻撓波折及法院訴訟，只為求
      與幼子相處以維父子親情，社工人員之訪視報告，亦認被
      上訴人適合監護子女，故兩造所生幼子乙○○，應由被上
      訴人監護，而不宜由上訴人單獨監護。
　　5.幼子乙○○於鈞院 95年3月23日所述，應係受制於上訴人
      及其父母、姊妹、律師之影響，且幼子年紀尚小，觀念易
      受同住之親友左右，所言尚難求得真實。然從其所述，亦
      略可知被上訴人與老母親遠赴澳洲，找尋上訴人母子時，
      卻遭上訴人拒絕見面，令被上訴人與老母親遭致驅離羞辱
      ，上訴人身為人媳，竟讓老母親受此難堪，遑論有何孝道
      。今老母親已於日前因病去世，臨終前一再囑咐思念愛孫
      乙○○，不禁回想因上訴人違反約定無視法院判決，阻撓
      被上訴人與幼子之親權行使，強行剝奪被上訴人得與幼子
      同住12日（95年3月3 日至3月15日）之機會，更影響老母
      親無法多看幾次愛孫，殊不知上訴人動機何在。如今被上
      訴人幾次電話欲與幼子聯繫，均遭上訴人回絕，上訴人刻
      意剝奪被上訴人之親權行使，對被上訴人不公平，對幼子
      亦當屬不利益，在追求子女最佳利益之原則下，上訴人之
      惡行，絕不適任為幼子之監護人。
    6.證人丁○○於鈞院所言並無具體事實內容，且身分偏頗，
　　　復居住臺灣何能知悉兩造於澳洲所發生情事，供詞自無可
  　　採。另上訴人之訪視報告，皆由社工人員單次訪視上訴人
      ，並無任何查證，僅憑上訴人單方所言，難見真實，且財
      團法人臺灣兒童暨家庭扶助基金會對上訴人所作之監護權
      歸屬訪視紀錄表，雖載乙○○希望與母親同住，然因乙○
      ○與上訴人同住，又被限制與被上訴人聯絡交往，言行自
      易受上訴人影響，所言內容，未必符合真實，此觀澳洲法
      院委請社工人員於 95年6月11日之訪視報告，關於乙○○
      與父、母之同住意願，乙○○初亦表示對父、母均非常喜
      愛，其不願為選擇，直至社工人員對其施壓一定要做出選
      擇，其方勉強說出只有一點點比較喜歡與媽媽同住。另幼
      子曾經告知被上訴人，上訴人將澳洲住處分租予一陌生男
      子，此涉及幼子生活環境是否安全之事實，未見上訴人提
      及，顯見上訴人所言並非事實全貌，則系爭訪視報告即難
      見真實。
    7.上訴人另稱其攜子返臺須經被上訴人同意乙節，按所謂同
      意，係指幼子之澳洲護照過期，須經其父母即兩造之簽署
      方能更新護照，而幼子之澳洲護照既經更新，其出入境根
      本無需被上訴人同意，是上訴人該言僅係混淆是非，用以
      規避其惡意阻撓被上訴人會面幼子之設詞，致其所呈律師
      文件，僅係單方委請律師出具之私人文件，並非法院出具
      之公文書，甚所載日期為95年5 月12日，顯係上訴人事後
      臨訟所為，且揆其內容亦無需經被上訴人簽署同意書，幼
      子方能返國之語，上訴人所言不足為採。又依澳洲法院命
      令，上訴人祇需於95年4 月17日之前將幼子帶回澳洲，上
      訴人卻故意向臺灣之社工人員謊稱：「礙於澳洲法院之命
      令，原告及被監護人將在3 月25日之前返回澳洲。」，致
      社工人員於95年3 月16日進行訪視，即趕於同年月21日完
      成訪視報告，故上訴人之上開訪視紀錄表，因未詳予調查
      ，上訴人所述內容要難遽信為真。再者依澳洲法院於94年
      5 月23日頒布之命令，乙○○之護照需交由法院保管，但
　　　上訴人不顧乙○○之就學，屢次於上學期間要求法院准許
  　　帶乙○○返臺，致澳洲法院認為上訴人漠視乙○○之就學
    　權益，因而於95年10月2 日頒布限制乙○○出境之命令，
      益證上訴人對乙○○受教權益並不重視，另亦可證明上訴
      人一再指控係被上訴人不同意致其無法攜子返臺，要屬誣
      指。另被上訴人之澳洲律師於95年11月21日收到乙○○就
      讀之小學副校長於同年月17日書立之證明文件，說明被上
      訴人於95年8月4日依澳洲法院命令前往乙○○就讀學校，
      欲接回乙○○同住時，上訴人雖在臺灣，卻還能遙控他人
      阻撓被上訴人在澳洲之親權行使，幸經小學副校長丑○○
      理，報請警局協助，被上訴人之權利方得伸張，此亦可證
      上訴人刻意妨礙被上訴人行使親權，無所不用其極。
    8.96年8 月24日澳洲聯邦地方法院，已判決被上訴人有權與
      未成年子女乙○○共同生活會面交往等親權行使，有澳洲
      法院判決書可稽，該判決同時解除乙○○出境命令之限制
      ，可知上訴人指係被上訴人不同意，致乙○○無法返臺云
      云，要非事實；96年9 月22日上訴人攜子返臺，被上訴人
      得悉後數度電話聯繫欲探視幼子乙○○，卻遭上訴人及其
      家人一再阻撓拒絕，對應上訴人於95年3 月23日在鈞院所
      稱「沒有拒絕探視，歡迎光臨」，倍感諷刺。再者被上訴
      人因思念乙○○，卻因上訴人一再刁難無法如願，只得再
      度求助家扶中心、兒童婦女安全保護協會、市府兒童福利
      課等機構，暨請律師協助或於開庭時央求法官勸諭上訴人
      ，然均不得要領，益徵上訴人可惡至極。幾經協尋，終於
      96年10月29日獲悉幼子就讀於新市鄉南科實驗中學附屬雙
      語班，11月6 日無法忍受思念之苦前去學校探視，竟遭上
      訴人舅父手持棍棒辱罵威脅。另由於上訴人之剝奪親權行
      使，被上訴人更曾於96年9 月28日、同年10月31日及同年
      11月7 日，向原審法院就乙○○權利義務之行使聲請假處
      分，以求能與幼子乙○○會面交往。綜合上訴人行徑，藉
      被上訴人思念幼子之苦，或為阻撓或為刁難或為暴力威脅
      ，一再剝奪被上訴人與幼子之親權行使，上訴人顯不適任
      為幼子乙○○之監護人。
（十）離婚剩餘財產分配之請求：
　　1.上訴人謂以兩造新婚初期所獲贈之禮金或標會所得，因交
 　　 由被上訴人兌領以支付兩造之家庭生活費用或共同經營之
      補習班營業所需，即稱被上訴人應返還上開金額，殊不知
      上訴人之依據為何。因民間習俗中之紅包禮金，乃社會交
   　 際中正常之禮尚往來，如同兩造於訂婚時，上訴人家人收
      取被上訴人家人致贈之聘金20萬元，亦同此理。另所稱之
      互助會款項，亦用在兩造生活所需，且標會後每期之會款
      皆由被上訴人支付，是否亦應向上訴人討回，故上訴人所
      稱之償還、抵銷等語，均無理由。至上訴人於書狀稱中華
　　　商銀臺南分行帳戶內來自其父親現金嫁妝4,522,200 元，
      遭被上訴人領走，更屬莫名杜撰之詞，蓋上開帳戶內並無
      上訴人父親存入4,522,200 元之款項紀錄，且被上訴人自
　　　該帳戶內領出之款項，乃被上訴人與兄壬○○藉該帳戶買
  　　賣股票所得，此由鈞院函查中華商銀該帳戶之交易明細，
　　　多有「證券款」摘要之記載可明，且該等款項係領出後續
  　　買股票之循環交易，即為相同資金重覆購買，上訴人竟以
    　累計稱有4,522,200元，所言不實灼然至明。
　　2.又夫妻間經對方同意，於對方之存摺內領取款項，使用於
      日常生活所需，乃極為正常之生活習慣，如同上訴人於被
      上訴人或母親癸○○臺新銀行帳戶內提領款項，同為此理
      ，是縱被上訴人自上訴人帳戶內提領款項，亦顯經上訴人
      同意，而為夫妻生活或營業所需，根本無償還之情。且上
      訴人訴訟代理人楊律師於兩造返還借款訴訟（94年訴字第
      717 號）中，一再疾呼「不能以丙○○將錢入戊○○帳戶
      ，就認定戊○○欠丙○○的。」、「不能因為錢進入戊○
      ○的帳戶，就認定為戊○○的借款。」則上訴人於本案中
      ，卻以相同情事，主張被上訴人自上訴人帳戶內提領款項
      即應償還上訴人，要屬自相矛盾。尤以民法親屬編於91年
      6月26 日修法前，夫對於妻之原有財產有管理、使用、收
      益之權，經妻同意亦得處分妻之原有財產，故縱有被上訴
      人自上訴人帳戶內提領款項之情，亦經上訴人同意，要屬
      合法。再若如上訴人書狀所言，被上訴人積欠其 500多萬
      元，何以上訴人未曾主張訴訟請求？何以92 年3月自書之
      離婚協議書，未提及償還此筆鉅款，反係上訴人同意給付
      被上訴人100萬元，上訴人言行之自相矛盾不實甚明。
    3.上訴人所有之遠東銀行存款564,801 元，原屬婚後財產，
      因上訴人於兩造返還借款事件，經判決上訴人敗訴，即應
      返還被上訴人1,686,318 元及其利息，應返還被上訴人母
      親癸○○100萬元及利息，上訴人獲悉敗訴後，竟自 96年
      4 月起拒向遠東銀行繳納名下之房屋貸款，致遠東銀行轉
      向連帶保證人之被上訴人催繳，被上訴人無奈乃向地方法
      院對上訴人該遠東銀行存款（剩餘 525,153元）聲請假執
      行，冀以該存款繳納上訴人積欠之房貸，詎債權人遠東銀
      行卻向法院執行拍賣上訴人之系爭房地，經被上訴人與銀
      行協議，將上訴人剩餘之遠東銀行存款 525,153元暫存被
      上訴人名下帳戶，惟須每月代繳上訴人積欠之房貸，故上
      訴人積欠之房貸，理應扣除該金額。另上訴人代理人96年
      3月1日陳報狀指稱：「．．辛○○與甲○○○訂定租約每
      月收取3 萬元租金，用以代償系爭房地遠東銀行之貸款及
      管理費，上訴人非該租約之當事人，租金收入不能計入兩
      造之剩餘財產。」云云，與上情不合，顯然虛偽不實。
　　4.上訴人訴訟代理人雖於鈞院96年8月13 日準備程序庭稱：
      「本造認為該租金以每月3 萬元計算，不列入婚後財產，
      因為該筆租金收入都匯入遠東銀行作為繳納房貸費用，但
      因已被被上訴人強制執行，已不存在了。」云云。惟查94
      年11月以後迄今的日商甲○○○租金收入，根本未匯入上
      訴人之遠東銀行帳戶，原先匯入而於96年8月9日為被上訴
      人聲請假執行之525,153元，乃94年8月31日以前上訴人對
      美商康寧玻璃收取之租金及押金，根本與94年11月以後迄
      今向日商甲○○○收取之租金無關，上訴人故為魚目混珠
      ，要無可採。另上訴人雖稱出租予日商甲○○○之租金僅
      3萬元，然查上訴人出租系爭房地之租金，原即為每月6萬
      元，既為上訴人所不爭，且上訴人復稱有出租予甲○○○
      之事實，卻拒不提出該房屋租賃契約書，依民事訴訟法第
      345條規定，鈞院應為被上訴人主張每月租金6萬元之認定
      ，故自94年11月起至96年11月共25 個月，以每月租金6萬
      元計算，上訴人應有150萬元之租金收入。
    5.上訴人於93年12月21日在澳洲擅自提前解約提領之定存 5
      萬元澳幣（合新臺幣 140萬元），及尚留於臺灣中信銀行
      帳戶l5,000元澳幣（合新臺幣42萬元），上訴人雖同意列
      為婚後財產，惟辯稱係其父辛○○贈與，然所言並無任何
      證據，且揆諸臺新銀行96年3月21日臺新作文字第9603707
      號函覆有關上訴人之資金往來明細，可知上訴人於 93年5
      月24日轉帳匯出65萬元，另中國信託銀行95年11月 3日中
      信銀集作000000000038號函覆有關上訴人之交易明細表、
      取款憑條及匯款代收入傳票，可知上訴人於同日（93 年5
      月24日）匯出41萬元，入其父親辛○○臺南三信總行帳戶
      ，其父辛○○則於93年5月25日匯還50萬元、於93 年9月9
      日匯還35萬元入上訴人之中信銀行帳戶，可證匯款僅是上
      訴人與其父親辛○○之資金往來調度，上訴人辯稱係辛○
      ○贈與款項，要屬臨訟飾詞。矧上訴人93年5月24 日自中
      信銀匯款41萬元借予其父親，該筆資金係源自92年10月23
      日被上訴人出售婚前財產臺北房地所匯之 120萬元，上訴
      人竟稱係其父親贈與，顯虛偽不實。再觀中國信託銀行96
      年3月22日中信銀集作字 96502316號函覆有關上訴人之外
      幣帳戶往來明細，益見上訴人於93年9月20日先將澳幣15,
      125 元轉帳入其父辛○○之外幣帳戶隱匿，故系爭15,000
      元澳幣（合新臺幣42萬元），當應視為上訴人之婚後財產
      。
　　6.上訴人雖就兩造同意以390 萬元認列之股票，辯稱係其父
      親辛○○所有云云。然該言既無任何證據可佐，且上訴人
    　代理人於鈞院95年8月3日準備程序庭復自認：「上訴人名
      義之股票帳戶，在婚前都是其父親辛○○利用該帳戶買賣
      股票，婚後就沒有再使用該帳戶買進股票。」等語，足認
      上訴人帳戶婚後所交易之股票，均非辛○○所有，與辛○
      ○無任何關聯，況該認列之上訴人390 萬元股票收入，皆
      係發生在上訴人婚後（兩造於87年6月7日結婚）之交易股
      票所得款項，尤以上訴人自88年間起即因情緒不定經常與
      被上訴人發生口角，92年間更持離婚協議書要被上訴人簽
      字離婚，應可認上訴人早已有離婚計畫，且預見日後離婚
      剩餘財產之分配，乃故為財產之處分隱匿，此揆諸上訴人
      處分上揭股票皆僅出售提領款項而未有任何存款，及自書
      之離婚協議書上載明股票皆其財產即明，故系爭上訴人之
      390 萬元股票收入，當屬上訴人之婚後財產，應列入剩餘
      財產之分配計算。
　　7.綜上兩造婚後財產之演變狀況，並依民法第1030條之3第1
      項前段，有關「夫或妻為減少他方對於剩餘財產之分配，
      而於法定財產制關係消滅前5 年內處分其婚後財產者，應
      將該財產追加計算，視為現存之婚後財產。」之規定，計
      算兩造之婚後財產及剩餘財產如下：
　　　(1)上訴人部分：坐落臺南市○○區○○路2段389號7樓之5
        建物及其基地及停車位，價值6,988,302 元；上揭建物
        屋內傢俱動產，上訴人取得一半之價值125,000 元；在
        澳洲之豐田汽車一輛，上訴人取得一半之價值20萬元；
　　　　股票財產價值390萬元；在澳洲提領之現款140萬元（折
        合5 萬元澳幣）；留存在中信銀行外幣帳戶之42萬元（
        折合15,000元澳幣）；圖脫產匯款至其姊夫吳福明帳戶
        之146,000元；93年5月24日圖脫產匯出臺新銀行存款65
        萬元；94年11月至96年11月，出租上揭房屋之租金收入
        150萬元。合計上訴人之婚後財產為15,209,302 元，扣
        除上揭房地之貸款餘額2,298,276 元（依遠東銀行96年
        7月27日陳報狀內載截至96年7月27日之債權餘額為2,82
        3,429 元，經被上訴人與遠東銀行協議，將上訴人遠東
        銀行帳戶內存款餘額 525,153元，先轉至被上訴人遠東
        銀行帳戶內再逐月扣款以繳納貸款，故上訴人負擔之貸
        款餘額，應再扣除525,153元後為2,298,276元），及上
        訴人積欠被上訴人之借款1,686,318 元，暨積欠被上訴
        人母親癸○○100萬元，上訴人之剩餘財產應為10,224,
        708元。
      (2)被上訴人部分：被上訴人現存財產雖有股票價值160 萬
        元，在澳洲提領之265,160元（折合9,470元澳幣），在
        上揭建物內之動產傢俱一半之價值125,000 元，在澳洲
        之豐田汽車一輛一半之價值20萬元，合計2,190,160 元
        。惟各該財產皆屬被上訴人之婚前財產，蓋被上訴人於
        91年間出售位在嘉義之父親遺產房地得款85萬元，於92
        年8月間出售坐落臺北市○○路○段225 號8樓之8婚前房
        地得款610 萬元，上揭股票、澳幣、傢俱、汽車等價值
        金額，皆源自被上訴人出售房屋而來，被上訴人並無剩
        餘財產。故計算兩造剩餘財產差額平均分配結果，上訴
        人應給付被上訴人5,172,354元。
三、證據：除引用原審之立證方法外，並補提出臺南市第二分局
    海安派出所查詢人口作業個別查詢報表影本1 份、上訴人刷
    卡、購物影本4 紙、兩造於澳洲有關行使子女親權之協議書
    原文及譯文影本各1份、戊○○中國信託商業銀行000000000
    000帳戶明細表影本2份、澳洲法院委請社工人員訪視資料影
    本1份、上訴人違背法院命令訴狀影本1份、澳洲小學副校長
    出具之證明文件影本1份、澳洲法院限制命令影本1份、永慶
    不動產民生加盟店提供之交易資料影本1 份、假扣押執行查
    封筆錄影本1份、豐田汽車購買資料影本1份、傢俱清單影本
    1份、上訴人之遠東銀行00000000000000 帳戶綜合存款存摺
    封面及內頁影本1份、臺新銀行96年3月21日臺新作文字第96
    03707 號函影本1份、中國信託銀行95年11月3日中信銀集作
    000000000038號函影本1份、中國信託銀行96年3月22日中信
    銀集作字96502316號函影本1份、遠東銀行陳報狀影本1份、
    不動產買賣契約書影本2份暨建物所有權狀影本1份、澳洲聯
    邦法院判決書影本1份、民事假處分聲請狀影本3份、最高法
    院民事裁定書影本1份、丙○○遠東國際商業銀行000000000
    00000帳戶存摺扣繳明細影本1份；及聲請向富邦綜合證券股
    份有限公司及元富綜合證券臺南分公司函查上訴人於 89年5
    月26日迄今之股票交易明細表，及兩造於94年4 月26日當日
    留存股票明細及市值、向富邦銀行臺南分行及臺南第三信用
    合作社函查上訴人於89年5月26 日迄今在該銀行、合作社之
    活期儲蓄存款帳戶進出明細、向臺新銀行函查被上訴人於該
    銀行開設之活期帳戶自91年1月1日起至93年12月31日止之存
    款憑條、向中華商業銀行函查上訴人於該行00000000000000
    帳戶自87年6月23 日迄今之交易明細表及存款憑條、向中國
    信託銀行西臺南分行函查被上訴人於該行00000000000及000
    0000000000帳戶自90年6月20日起迄今之交易明細表、取款
    憑條、及匯款代收傳票、及被上訴人於該行000000000000之
    外匯帳戶自89年4 月26日起迄今之交易明細表；向臺北元大
    京華證券公司函查上訴人983J0000000帳戶自87年6月開戶迄
    今之證券交易明細、向臺新銀行永福分行函查上訴人於該行
    00000000000000帳戶自91年1月1日起迄今之交易明細表及匯
    款申請書；暨請求命上訴人提出坐落臺南市○○路○段389號
    7樓之5建物及其基地及停車位租賃契約書，聲請傳訊證人乙
    ○○、甲○○○。
丙、本院依職權囑託財團法人臺灣兒童暨家庭扶助基金會臺南市
    分事務所訪視未成年子女乙○○及上訴人，及泓柯不動產估
    價事務所鑑定臺南市○○路○段389號7樓之5建物之價值。
    理  由
壹、程序方面：
一、按婚姻無效、確認婚姻成立或不成立、撤銷婚姻、離婚或夫
    妻同居之訴，得合併提起，或於第一審或第二審言詞辯論終
    結前，為訴之變更、追加或提起反訴。又非婚姻事件之訴，
    以夫妻財產之分配或分割、返還財物、給付家庭生活費用或
    贍養費或扶養之請求，或由訴之原因、事實所生損害賠償之
    請求為限，得與第一項之訴合併提起，或於第一審或第二審
    言詞辯論終結前，為訴之追加或提起反訴；其另行起訴者，
    法院得以裁定移送於訴訟繫屬中之第一審或第二審法院合併
    裁判。民事訴訟法第572 條第1項、第3項定有明文。經查被
    上訴人對上訴人就給付剩餘財產差額事件，於94年12月1 日
    向原審法院起訴，經該院以94年度家調字第93號受理調解，
    嗣於95年1月10日調解不成立，改分95年度家訴字第7號審理
    ，繼因原審就本案離婚部分於94年11月10日判決，並經上訴
    人提起上訴，原審遂於95年1 月18日裁定，將該院95年度家
    訴字第7 號給付剩餘財產差額事件移送本院併案審理，揆之
    上揭說明核無不合，本院就該給付剩餘財產差額併案追加事
    件，自得與本案請求離婚部分，合併審理。
二、次按在第二審為訴之變更或追加，非經他造同意不得為之，
    固為民事訴訟法第446條第1項所明定。惟離婚之訴，得於第
    二審言詞辯論終結前為變更追加，同法第572條第1項亦定有
    明文，此為對於同法第446條第1項之特別規定，當事人就此
    項訴訟為訴之變更追加，自無須經他造之同意。本件上訴人
    固於原審僅以民法第1052條第2 項有其他難以維持婚姻之重
    大事由，反訴請求兩造離婚，經原審判決駁回後，上訴本院
    既追加依民法第1052條第1項第3款夫妻之一方受他方不堪同
    居之虐待、及第5 款夫妻之一方以惡意遺棄他方在繼續狀態
    中等由，求准予判決兩造離婚，被上訴人雖不同意上訴人該
    訴之追加，惟依上揭說明，亦應予准許。
三、又按在第二審所為訴之變更、追加，若係請求之基礎事實同
    一，或擴張、減縮應受判決事項之聲明者，縱未經他造同意
    亦得為之，此觀民事訴訟法第446條第1項、第255條第1項第
    2、3款規定自明。本件被上訴人在原審請求上訴人給付離婚
    剩餘財產1,223,943 元及法定遲延利息，嗣在本院審理中擴
    張為應給付5,172,354 元，及法定遲延利息，核係本於同一
    基礎事實而為擴張訴之聲明，亦應予准許，均合先敘明。
貳、實體方面：
一、被上訴人起訴主張：兩造於87年6月7日結婚，婚後原居住在
    臺北市○○○路○段35號10樓之1，87年11月15日生下乙○○
    ，88年1月間兩造搬至臺南市上訴人娘家，90年6月經上訴人
    出資購屋，遷至臺南市○○路○段389號7樓之5，詎自88年搬
    至臺南後，上訴人情緒不定經常細故離家出走，甚於返回後
    持離婚協議書要被上訴人簽字離婚，93年10月間兩造遷居澳
    洲布里斯本，約中旬上訴人僅因意見不一，即持利器砸向被
    上訴人，幸經被上訴人即時制止始免於難，93年12月21日凌
    晨，上訴人趁被上訴人睡夢中，將幼子乙○○強行帶走完全
    失去音訊，致人生地不熟之被上訴人在澳洲驚慌不已，經與
    上訴人之澳洲親友連繫，亦均稱不知去向，使被上訴人求助
    無門，且上訴人更於翌日將兩造賴以生活之定期存款解約，
    擅自領走約125 萬元，其惡意遺棄被上訴人至明；被上訴人
    在無助下於94年初返回臺灣，經與上訴人之父姊聯絡，亦不
    得要領；94年1 月27日被上訴人在母親癸○○陪同下返回澳
    洲住所，然房門已被上鎖致被上訴人與母親不得其門而入，
    當晚露宿車上，隔日打開鑰匙後發現屋內物品已遭上訴人搬
    離；94 年2月被上訴人循線獲悉上訴人住所，然與母親前往
    時卻遭上訴人拒絕阻撓，被上訴人乃向澳洲布里斯本家庭法
    院起訴請求行使對幼子之親權，經裁決終得與幼子乙○○會
    面交往。綜觀兩造相處期間，上訴人性情不定，時因細故即
    離家數日不歸，置幼子乙○○之照顧扶養於不顧，且有數次
    僅因意見不合，即暴力相向，造成幼子心靈受創匪淺，尤以
    兩造同住澳洲布里斯本期間，上訴人又攜幼子無故離去，且
    擅自提領存款，造成被上訴人孤立無援，上訴人顯惡意遺棄
    被上訴人於繼續狀態中；再者兩造意見觀念不一，上訴人除
    經常藉故離家，並多次提議離婚，故不與被上訴人見面，兩
    造婚姻亦顯生破綻無以維持。按「夫妻之一方以惡意遺棄他
    方在繼續狀態中，他方得向法院請求離婚。」、「有前項以
    外之重大事由，難以維持婚姻者，夫妻之一方得請求。」民
    法第1052 條第1項第5款及第2項分別定有明文，上訴人既惡
    意遺棄被上訴人，且兩造之夫妻誠摯相愛基礎復已動搖，婚
    姻感情顯生破綻難以維持。爰依上揭事由訴請准許兩造離婚
    ，及請求酌定未成年子女乙○○權利義務之行使負擔由兩造
    共同任之，且兩造發生離婚之結果，肇因上訴人之行為，被
    上訴人因而遭受精神上之痛苦，另依民法第1056條第 2項規
    定，請求上訴人賠償80萬元之非財產上損害及法定遲延利息
    ；另對上訴人提起離婚之反訴，否認有上訴人所主張之離婚
    事由等語。（原審判決被上訴人之本訴勝訴，及判決上訴人
    之反訴敗訴後，上訴人就其原審本訴、反訴敗訴部分均提起
    上訴，原審並將被上訴人另案起訴之離婚剩餘財產分配訴訟
    ，裁定移送本院併辦，請求上訴人應給付被上訴人離婚剩餘
    財產1,223,943 元及法定遲延利息，嗣在本院審理中擴張為
    應給付5,172,354 元，及法定遲延利息，事涉本院審判範圍
    ，合先敘明）
二、上訴人則以：按夫妻固應負同居義務，但有不能同居之正當
    理由者，不在此限，民法第l001條規定甚明。上訴人婚前隨
    父親移民澳洲取得公民身分，婚後與被上訴人定居臺灣，夫
    妻間雖曾因支用金錢觀念差異而生爭執，惟兩造為維持婚姻
    品質及家庭圓融狀態，及小孩教育問題，決定舉家遷居澳洲
    布里斯本，藉由改變環境調整夫妻步調及生活價值觀，期待
    營造婚姻新局，更可給予小孩無升學壓力之學習環境；惟抵
    澳洲後被上訴人見澳洲社會福利健全，對兩造生活有補助，
    足供被上訴人生活所需，被上訴人即不願謀職，更要求上訴
    人將家庭全部經濟來源，交由其管理支配，限制上訴人宗教
    信仰、限制上訴人與胞妹及妹婿間往來，稍有不從，時受「
    不要臉」、「不知羞恥」、「垃圾」等語侮辱，上訴人不堪
    其擾向布里斯本政府社會局求援，經告以上訴人限制宗教信
    仰，控制配偶之經濟，使人喪失人格完整性，已構成家庭暴
    力，上訴人可以暫時分居，使夫妻婚姻危機藉由分居暫時冷
    卻，以利溝通，但應以書面告知他方，上訴人始留下信函通
    知暫時搬離賃居處所。是兩造之分居，係上訴人依澳洲法律
    規定暫時分居，使兩造間之婚姻有轉寰空間，並非出於遺棄
    之主觀意思，衡諸本國親屬法規定，亦符民法第1001條但書
    ，不能認上訴人惡意遺棄。另上訴人於93年12月21日領取之
    存款，係將父親結匯而以上訴人名義所存之定期存款解約，
    然兩人共同名義之帳戶仍由上訴人支配。從而被上訴人以上
    揭事由訴請離婚為無理由，應不予准許。又按夫妻有民法第
    1052 條第1項以外之重大事由，難以維持婚姻者，夫妻之一
    方得請求離婚，同條第 2項前段定有明文。被上訴人婚後由
    上訴人經營快樂地語文短期補習班，不計較被上訴人長期無
    工作收入維持家計，並協助被上訴人移居澳洲取得永久居留
    權；惟被上訴人抵澳洲後除未積極尋找工作外，更控制上訴
    人之經濟支出、宗教信仰及社交對象，更禁止上訴人與已移
    民澳洲之胞妹、妹婿往來，稍有不從即以誣蔑言詞辱罵上訴
    人，經上訴人透過澳洲移民婦女服務處，得知被上訴人各項
    舉措均為家庭暴力範疇，經該處協助選擇最溫和之別居，冀
    使兩造之爭執降溫。詎被上訴人未思共同探索婚姻障礙原因
    ，尋求解決之方法，以謀兩造永久共同生活之婚姻真諦與理
    想，除在上訴人別居當日將共同帳戶金錢轉入其個人帳戶外
    ，更迅返臺對上訴人在臺資產予以假扣押，對上訴人提出給
    付借款之訴及離婚本訴，且一再於兩訴訟中不斷捏造事實，
    誣指上訴人對其暴力相向、阻止被上訴人與小孩接觸、故意
    使其母在車庫中過夜、惡意遺棄、利用在臺時期操作兩造銀
    行金錢往來、保管金融存摺之便，指稱上訴人積欠其大筆借
    款，且因購買房屋向其母借貸後不還，嚴重詆毀上訴人名譽
    ，兩造在訴訟過程之攻防間，已使維繫婚姻之既有感情基礎
    蕩然無存，雙方繼續婚姻關係無望。爰依民法第1052 條第2
    項規定，反訴請求准許兩造離婚，並請求酌定兩造所生未成
    年子女乙○○權利義務之行使及負擔由上訴人任之，及請求
    賠償上訴人非財產上之損害80萬元及法定遲延利息等語。上
    訴本院後復追加依民法第1052條第1項第3款夫妻之一方受他
    方不堪同居之虐待，及第5 款夫妻之一方以惡意遺棄他方在
    繼續狀態中等由，求准予判決兩造離婚；且上訴人結婚後之
    財產，除獲自贈與外並未增加，所經營補習班收入有限，除
    供家庭生活費用亦未從中獲取利益，況夫妻亦可互為贈與，
    故被上訴人請求給付剩餘財產，亦無理由等語，資為抗辯。
三、經查兩造於87年6月7日結婚，於87年11月25日育有未成年子
    女乙○○，繼於93年10月間兩造偕幼子乙○○遷居澳洲布里
    斯本，嗣上訴人於93年12月21日凌晨，攜幼子乙○○搬離澳
    洲布里斯本兩造居住處所，並於該日提領50,000元澳幣等事
    實，既為兩造所不爭執，並有被上訴人所提出之戶籍謄本、
    兩造於澳洲銀行開戶及往來明細、上訴人書立之留言等件，
    附於原審卷為證，自堪信實。惟被上訴人另主張上訴人於93
    年12月21日凌晨，趁被上訴人睡夢中，將幼子乙○○強行帶
    走完全失去音訊，及擅自提領在澳洲之存款，致被上訴人在
    澳洲孤立無援，上訴人顯惡意遺棄被上訴人於繼續狀態中，
    且兩造意見觀念不一，上訴人除經常藉故離家，並多次提議
    離婚，故不與被上訴人見面，兩造婚姻亦顯生破綻無以維持
    ，被上訴人得依民法第1052 條第1項第5款及第2項規定訴請
    離婚，並進而請求酌定幼子乙○○之監護權，及請求賠償給
    付非財產上之損害金，暨請求分配給付剩餘財產等情，既為
    上訴人所堅詞否認，並以上揭情詞置辯及提起離婚反訴，致
    兩造互有爭議。是本件所應審究者，厥為：（一）上訴人有
    無民法第1052 條第1項第5款、第2項之離婚事由？（二）被
    上訴人有無民法第1052條第1項第3款、第5款、及第2項之離
    婚事由？（三）如准兩造離婚請求賠償非財產上之損害金應
    否准許？（四）兩造所生未成年子女乙○○權利義務之行使
    負擔應如何酌定？（五）兩造婚後之剩餘財產為何？婚後剩
    餘財產之差額如何分配？等情而已。茲更詳細說明如下：
（一）上訴人有民法第1052條第1項第5款惡意遺棄他方在繼續狀
      態中之離婚事由，被上訴人據此訴請離婚為有理由：
    1.按夫妻之一方，以惡意遺棄他方在繼續狀態中者，他方得
      向法院請求判決離婚，民法第1052條第1項第5款定有明文
      。又夫妻互負同居義務，如無不能同居之正當理由，拒絕
      與他方同居，即係民法第1052條第1項第5款所謂惡意遺棄
      他方，亦據最高法院著有29 年上字第254號判例在案。經
      查兩造於93年10月間偕幼子乙○○遷居澳洲布里斯本後，
      上訴人於93年12月21日凌晨，攜幼子乙○○搬離澳洲布里
      斯本兩造居住處所，並於該日提領50,000元澳幣之事實，
      既為上訴人所不爭執。另被上訴人因上訴人攜幼子乙○○
      不告而別後，於 94年初返回臺灣，繼於94年1月27日偕其
      母親癸○○返回澳洲住所，然房門已被上鎖不得其門而入
      ，隔日打開房門鑰匙，發現屋內物品已遭搬離，94 年2月
      獲悉上訴人住所與母親前往時，亦遭上訴人拒絕阻撓，被
      上訴人遂於94年2月 21日向澳洲布里斯本家庭法院，起訴
      請求行使對幼子之親權各情，亦據證人癸○○在原審證稱
      ：「我兒子半夜睡覺，上訴人帶孩子走。94年1月27 日有
      陪被上訴人到澳洲。（去被上訴人家的時候，被上訴人是
      否遭上訴人鎖在門外？）有遙控器開車庫，房門沒有鑰匙
      不能打開，當時我們睡在車子裡面，第二天再跟仲介拿鑰
      匙開門。（上訴人和孫子的東西有無在屋裡？）他們的東
      西都拿走了。（被上訴人有無找上訴人和孫子？）不見面
      。」等語屬實，並有被上訴人提出之戶籍謄本、兩造於澳
      洲銀行開戶及往來明細、上訴人書立載有「其他後續的離
      婚手續，一切由法律途徑解決。」等語之留言、上訴人將
      澳洲住處之物品搬離之字條、澳洲法院裁決被上訴人得與
      其子乙○○會面交往之決定書等件，附於原審卷為證。按
      兩造同住澳洲布里斯本期間，上訴人竟攜幼子無故離去，
      致甫至澳洲未久對當地人文環境、法律制度完全陌生之被
      上訴人孤立無援，復將兩造賴以生活之定期存款解約，擅
      自領走澳幣5 萬元，其惡意遺棄被上訴人且於繼續狀態中
      ，灼然明甚。
    2.上訴人對此抗辯其攜幼子乙○○，離開兩造在澳洲之居住
      處所，係遭被上訴人限制控制家庭經濟、宗教信仰、與胞
      妹及妹婿間往來，稍有不從時受「不要臉」、「不知羞恥
      」、「垃圾」等語侮辱，上訴人不堪其擾向布里斯本政府
      社會局求援，經告以被上訴人各該行為已構成家庭暴力，
      上訴人可以暫時分居，但應以書面告知他方，上訴人始留
      下信函通知暫時搬離賃居處所，是上訴人之離去原住居處
      所，係上訴人依澳洲法律規定暫時分居，使兩造間之婚姻
      有轉寰空間，並非出於遺棄之主觀意思，亦符合我國民法
      第1001條但書規定，難認上訴人惡意遺棄云云。雖據證人
      即上訴人之父辛○○在原審證稱：「我女兒跟我講，說她
      要求到澳洲之後，兩造的父母親友都可以到家中居住，但
      被上訴人說不行，因此而爭吵…，在澳洲分居後，上訴人
      打電話給我說，她很難過，說不准上訴人去妹妹家，不准
      教會的朋友來，管她的錢，有一天還趕她出門，趕她出門
      到公園被蚊子叮了一個晚上，她沒有辦法忍受。」等語，
      並據上訴人提出澳洲移民婦女服務處信函影本暨譯文各 1
      份，附於原審卷為證。惟查證人辛○○所證內容，核均屬
      上訴人所告知之傳聞證據，並非該證人在澳洲所親自聞見
      經歷之事實，另澳洲移民婦女服務處信函影本暨譯文信函
      ，充其量亦僅足證上訴人有向該服務處尋求協助，並經該
      機構社工人員為上訴人提供服務之過程，及提供處理之意
      見而已，且各該社工人員所知悉之情事，亦係上訴人片面
      主張之陳述，並非澳洲司法機關調查兩造事證所確認之事
      實，均難遽以證明認定上訴人所辯屬實。至上訴人在本院
      所提出之錄音光碟及譯文，縱認係被上訴人之聲音，惟觀
      諸各該譯文內容，並無時日，前後復無法連貫，且其內容
      雖有被上訴人辱罵上訴人之言語，惟兩造既為夫妻，偶為
      日常生活細故爭吵或意見不合，甚於言語衝突時出現不堪
      之言詞，亦均屬臨時偶發之情緒反應，難憑各該錄音譯文
      ，遽認上訴人有受虐待情事，被上訴人有家庭暴力行為。
      另證人丁○○在本院所為證言並無具體事實內容，亦不足
      資為上訴人有利之認定。承上既乏確切積極證據足認被上
      訴人有對上訴人為家庭暴力之行為，則上訴人引澳洲法律
      ，認被上訴人所為已對其構成家庭暴力，上訴人可以暫時
      分居，使夫妻婚姻危機藉由分居暫時冷卻以利溝通，但應
      以書面告知他方，上訴人始留下信函通知暫時搬離賃居處
      所云者，即非有據而無足取。況考上揭上訴人離家時所書
      留言，不惟已明載「…其他後續的離婚手續，一切由法律
      途徑解決…」等語，且將兩造賴以生活之共同存款擅自提
      領殆盡，嗣更令被上訴人苦尋不著，尤拒絕阻撓被上訴人
      與幼子乙○○之交往會面，嚴重剝奪被上訴人與幼子之親
      子關係，顯見上訴人於無故離家時，即有意要與被上訴人
      離婚，主觀上有惡意遺棄之意思，而非如其所言僅係藉由
      雙方分居，暫時冷卻以利溝通，而有正當理由，益信而有
      徵。
    3.綜上所述，兩造甫於93年10月間始遷居澳洲布里斯本，上
      訴人卻即於93年12月21日凌晨攜幼子乙○○離家，刻意隱
      藏行蹤，不告知被上訴人其與子女之去向，留下人生地不
      熟之被上訴人一人，待在兩造原先同居之處所，顯已惡意
      遺棄被上訴人，且仍在繼續狀態中，從而被上訴人依民法
      第1052條第1項第5款訴請離婚，洵屬有據，應予准許。又
      被上訴人依民法第1052 條第1項第5款、第2項之數項離婚
      事由提起離婚之訴，係合併提起數宗形成之訴，可致同一
      之法律效果，此種起訴之形態，學者謂之為重疊的訴之合
      併，其訟訴標的雖有數項，而僅有單一聲明，法院應就被
      上訴人所主張之數項訴訟標的逐一審理，如認定其中一項
      訴訟標的為有理由，即可為被上訴人為離婚之勝訴判決。
      茲被上訴人主張依第1052條第1項第5款請求離婚既有理由
      ，本院自無再審酌有無同條第2項離婚事由之必要。
    4.至上訴人反訴主張被上訴人有民法第1052條第1項第3款、
      第5款、及第2項之離婚事由部分：按夫妻之一方受他方不
      堪同居之虐待，或夫妻之一方以惡意遺棄他方在繼續狀態
      中，或有其他重大事由，而難以維持婚姻者，夫妻之一方
      得請求離婚，固為上揭民法法條所明定。惟按當事人主張
      有利於己之事實者，就其事實有舉證之責任，民事訴訟法
      第277 條定有明文。經查上訴人主張如何受被上訴人虐待
      ，被上訴人有何家庭暴力情事，既因乏確切積極證據證明
      ，難認其引澳洲法律，認被上訴人所為已對其構成家庭暴
      力，上訴人可以暫時分居為有正當理由，而經本院認定上
      訴人係惡意遺棄，判准被上訴人與上訴人離婚在案，有如
      上述，顯見被上訴人並無對上訴人為不堪同居之虐待，或
      以惡意遺棄上訴人之事實，上訴人以該二事由反訴請求離
      婚，已非有據。又上訴人另主張兩造在訴訟過程之攻防間
      ，已使維繫婚姻之既有感情基礎蕩然無存乙節。因被上訴
      人提起本件離婚訴訟，起於上訴人無故離家，甚將兩造所
      生幼子帶走，獨留被上訴人隻身一人在人生地不熟之澳洲
      所致，故縱認兩造婚姻基礎於訴訟過程中蕩然無存，仍應
      認係上訴人無故離家，始導致被上訴人提起一連串訴訟，
      自應認係可歸責於上訴人之情事。揆諸民法第1052 條第2
      項但書，有責任之一方不得提起離婚訴訟之規定，上訴人
      以該事由反訴請求兩造離婚，亦無理由，不應准許。又上
      訴人離婚之反訴既遭駁回，其請求酌定兩造未成年子女乙
      ○○監護權，及因判決離婚受損害請求被上訴人賠償非財
      產上之損害金，暨為假執行之聲請，亦均失所附麗，不應
      准許。
（二）被上訴人得向上訴人請求因離婚所致非財產上之損害80萬
      元：按夫妻之一方因判決離婚而受有損害者，得向有過失
      之他方請求賠償，前項賠償雖非財產上之損害，受害人亦
      得請求賠償相當之金額，但以受害人無過失者為限，民法
      第1056條第1項、第2項規定甚明。經查兩造結婚7 年餘，
      且育有幼子乙○○一人，又兩造於93年10月間始舉家遷至
      澳洲定居，詎上訴人竟於93年12月即攜幼子乙○○離家，
      獨留被上訴人一人於人生地不熟之澳洲，而惡意遺棄被上
      訴人，茲兩造經判決離婚，被上訴人精神上受有痛苦，乃
      人情之常。是被上訴人主張兩造發生離婚之結果，全肇因
      於上訴人之行為所致，且因離婚遭受精神上之痛苦，自堪
      信實。則揆諸上揭法條規定，被上訴人對離婚既無責任原
      因存在，其請求上訴人賠償慰撫金，洵屬有據。又按判決
      離婚之原因如果由夫構成，則夫應就其妻所受損害予以賠
      償，至其給與額度，則應斟酌其妻之身分、年齡及自營生
      計之能力與生活程度，並其夫之財力如何而定，最高法院
      著有19年上字第36號判例意旨足參。本院審酌上訴人目前
      於澳洲定居且有工作，而被上訴人自搬至澳洲迄今尚無工
      作，暨上訴人於93年12間即攜子離家，棄被上訴人隻身一
      人於澳洲而不顧，及兩造之身分、地位、經濟等一切情狀
      ，認被上訴人請求上訴人賠償非財產上之損害80萬元，及
      自起訴狀送達上訴人翌日，即 94年8月17日起至清償日止
      按週年利率5%計算之利息，尚屬允當，應予准許。
（三）兩造所生未成年子女乙○○權利義務之行使或負擔由兩造
      共同任之：按夫妻離婚者，對於未成年子女權利義務之行
      使或負擔，依協議由一方或雙方共同任之，未為協議或協
      議不成者，法院得依夫妻之一方或依職權酌定之，民法第
      1055 條第1項定有明文。又法院為上開裁判時應依子女之
      最佳利益，並審酌下列各款事項，即子女之年齡、性別、
      人數及健康情形，子女之意願及人格發展之需要，父母之
      年齡、職業、品行、健康情形、經濟能力及生活狀況，父
      母保護教養子女之意願及態度，父母子女間或未成年子女
      與其他共同生活之人間之感情狀況等一切情狀，亦為民法
      第1055 條之1所明定。本件兩造既經裁判離婚，且對所生
      未成年子女乙○○權利義務之行使或負擔未為協議，被上
      訴人請求法院酌定，於法並無不合，自應准許。卷查兩造
      所生之子女乙○○尚未成年，此有其戶籍謄本存於原審卷
      足稽，又原審法院依職權函請臺北縣政府派員訪視，經該
      府派社工員訪視查明建議：「(1)身心狀況：原告（即被上
      訴人）健康狀況良好，無特殊疾病及犯罪紀錄，應可負擔
      二造之子照顧責任。2.親屬資源：原告返臺期間可與母親
      、姊姊及弟弟居住一起，原告家人間可彼此支持，親屬資
      源豐富。3.經濟能力：原告目前無工作，但依原告陳述之
      收支狀況，原告目前經濟狀況尚可維持平衡。4.照顧兒童
      經驗：原告過去5 年間與被告（即上訴人）共同照顧兩造
      之子，應具有子女照顧之能力。」等情，此有臺北縣政府
      94年9月12 日北府社兒字第0940645951號函所附兒童少年
      監護權事件家庭訪視建議表，附於原審卷足稽。另本院囑
      託財團法人臺灣兒童暨家庭扶助基金會臺南市分事務所訪
      視未成年子女及上訴人，建議：「(1)就家庭狀況及居住環
      境而言：原告（即上訴人）生活單純，與家人互動密切，
      生活上家人可以提供支持與協助，整體而言，原告支持系
      統充足且居住環境穩定，無不適於被監護人生活之處。(2)
      就經濟能力而言：原告具備工作能力，雖然目前兼職從事
      翻譯工作，但本身並無負債狀況，每月又有澳洲政府提供
      給予被監護人的生活補助金，再加上原告家人也願意提供
      經濟協助，原告之經濟能力應足以負擔被監護人的教育、
      生活所需。(3)就親職能力而言：原告為被監護人的主要照
      顧者，彼此間親子關係良好、互動密切，對於被監護人的
      身心狀況均能充分掌握。(4)就子女意願而言：被監護人期
      望與原告同住並共同生活，並表示較喜愛臺南（原告娘家
      ）的居住環境。(5)社工員之評估與建議：社工員評估認為
      原告生活單純且支持系統充足，原告具備工作能力，居往
      環境穩定，與被監護人之間親子關係良好，在教養態度上
      也無不當之處，且被監護人也表達出期望是與原告共同生
      活的意願，社工員認為原告並無不適於監護照顧被監護人
      之處。」等情，亦有該基金會臺南市分事務所95 年3月22
      日（94）臺童南調字第95082 號函附訪視紀錄表，存於本
      院卷可佐。據此本院審酌兩造經濟及環境各方面，既均足
      照顧兩造之未成年子女乙○○，且兩造與乙○○均居住於
      澳洲，目前乙○○由上訴人照顧（在臺灣就學），並無不
      適宜之處；而被上訴人在上訴人擅自帶走乙○○後，愛子
      心切，在人地法律皆不熟之澳洲，向家事法庭提起訴訟，
      方能探視乙○○，維繫父子親情，顯示被上訴人與乙○○
      情感深厚，暨考量子女之年齡、兩造經濟能力及生活狀況
      、兩造保護教養子女之意願及態度、父母子女間之感情狀
      況等一切情狀，認兩造離婚後由兩造共同照顧乙○○，對
      乙○○之利益較佳，爰准依被上訴人在原審之聲請，將兩
      造所生未成年子女乙○○權利義務之行使或負擔，由兩造
      共同任之。又酌定未成年子女權利義務之行使或負擔後，
      法院得依請求或依職權，為子女之利益酌定權利義務行使
      負擔之內容及方法，亦為民法第1055 條第4項所明定。乙
      ○○雖與上訴人同住，惟既經法院酌定由兩造共同監護，
      且審酌親子天性天下皆同，未成年子女因父母離婚緣故，
      致無法由父母同時照護，非惟對於行使親權之父母造成不
      便外，且對於得享有父母照護權利之未成年子女同有缺憾
      ，甚至子女無辜身處父母爭執之中無所適從，惟念仍得同
      時享有父母之照護，以享天倫之心意則一。未成年子女與
      父母同享天倫，既係其基本權利，自不容父母任何一方，
      假藉任何名義予以剝奪。原審為兼顧兩造所生未成年子女
      乙○○之人格正常發展，同時滿足兩造與乙○○間彼此之
      親情關係維繫，以享天倫，而酌定上訴人得隨時探視及以
      電話、信件聯絡乙○○，並得偕同回臺灣居住，以盡其監
      護之責任，亦無不合，且為適當。至被上訴人再三執詞指
      摘上訴人拒絕阻撓被上訴人聯絡探親乙○○，因認上訴人
      不適任監護人，另上訴人亦執詞迭指被上訴人不適任監護
      人，宜應改由被上訴人或上訴人一人監護乙節。雖兩造對
      於乙○○之親權行使多所爭執，無非係父母愛子心切之體
      現，尚待兩造相互溝通，期以乙○○之最大利益為考量，
      苟或不然若兩造行使親權恣意違反本院酌定監護人之精神
      ，致損及乙○○之最佳利益，堪信不適任監護人者，兩造
      非不得於新事實發生後，另案向法院聲請改定監護人，應
      足以保障乙○○之最大利益。堪認對於乙○○由兩造共同
      監護，較符合其最佳利益，原審酌定由兩造共同監護，於
      法並無不合，且為適當，兩造分別要求改定由其一人監護
      ，核無必要。
（四）被上訴人因離婚得向上訴人請求分配剩餘財產 4,017,274
      元：
    1.按法定財產制關係消滅時，夫或妻現存之婚後財產，扣除
      婚姻關係存續中所負債務後，如有剩餘，其雙方剩餘財產
      之差額，應平均分配。但因繼承或其他無償取得之財產、
      慰撫金，不在此限。依前項規定，平均分配顯失公平者，
      法院得調整或免除其分配額。又夫或妻為減少他方對於剩
      餘財產之分配，而於法定財產制關係消滅前5 年內處分其
      婚後財產者，應將該財產追加計算，視為現存之婚後財產
      。又夫妻現存之婚後財產，其價值計算以法定財產制關係
      消滅時為準。但夫妻因判決而離婚者，以起訴時為準。依
      前條應追加計算之婚後財產，其價值計算以處分時為準。
      民法第1030 條之1第1項、第2項、第1030條之3第1項前段
      、第1030 條之4分別定有明文。經查兩造於婚後並未約定
      夫妻財產制，既為兩造所不爭執，依民法第1005條規定，
      應以法定財產制為兩造之夫妻財產制，而兩造婚姻關係復
      因法院判決離婚而消滅，則被上訴人請求夫妻財產之分配
      ，自應以被上訴人於94年4 月26日，向原審起訴離婚時為
      準，憑以計算兩造現存之婚後財產，並扣除婚姻關係存續
      中所負債務後，平均分配雙方剩餘財產之差額。
    2.兩造現存之婚後剩餘財產，經本院於96年8 月13日協商並
      審酌證據而認定如下：
      (1)上訴人部分：
　　　　坐落臺南市○○路○段389號7樓之5建物及其基地及停
          車位，價值為6,988,302 元，此有本院囑託泓科不動
          產估價事務所96年4月26日96泓執字第0426－02 號函
          估價報告書為證，且為兩造所不爭執。上揭建物屋內
          傢俱動產，兩造均同意屬婚後財產，並以25萬元計價
          ，上訴人取得一半計125,000 元。在澳洲之豐田汽
          車一輛，兩造均同意屬婚後財產，並以40萬元計價，
          上訴人取得一半計20萬元。股票財產價值計390 萬
          元：89年5月至94年6月12日上訴人出售股票，自臺南
          第三信用合作社帳戶提領之現金總額2,512,000 元（
          89年5月85,000元、89年11月1, 206,000元、90年2月
          170,000元、90年9月8000元、90 年10月115,000元、
          91年3月448,000元、91年10月400 0元、93年11月275
          ,000 元、94年6月11日99,000元、9 4年6月12日102,
          000元）；90年l月至94年6月9日上訴人出售股票，自
          富邦商業銀行帳戶提領之現金總額1, 392,350元（90
          年1月383,200元、90年3月27日145,00 0元、90年6月
          18日150,000元，90年7月12日370,000元，90年10月4
          日58,000元、91年7至12月10,150元、92年l至6月7,0
          00元、94年5月12日20,000元、94年6月8日158,000元
          、94年6月9日91,000元)。上揭售出股票之總額為3,9
          04,350元，有臺南市第三信用合作社 95年6月14日南
          三信總字第1163號函附上訴人自 89年4月26日起至95
          年6 月12日止交易對帳單3紙、臺北富邦銀行95年3月
          27日（95）北富銀南字第078號函附上訴人94年4月26
          日起至同年5月25 日止之交易明細附卷足稽。上訴人
          雖辯稱該 390萬元股票係其父辛○○所有云云，惟既
          無任何證據可佐，且上訴人訴訟代理人於本院 95年8
          月3 日準備程序時復自認：「上訴人名義之股票帳戶
          ，在婚前都是其父親辛○○利用該帳戶買賣股票，婚
          後就沒有再使用該帳戶買進股票。」等語，足認上訴
          人帳戶婚後所交易之股票，均非辛○○所有，與楊龍
          雄無任何關聯，該 390萬元股票亦應列入婚後財產。
          在澳洲提領之5萬元澳幣（折合新臺幣140萬元），
          經兩造同意列入婚後財產。留存於中國信託商業銀
          行外幣帳戶之15,000元澳幣（折合新臺幣42萬元），
          此有中國信託商業銀行 96年3月22日中信銀集作字第
          96502316號函附上訴人000000000000帳戶交易明細附
          卷可稽，上訴人雖抗辯係其父親所匯入，非婚後財產
          ，然依上開帳戶交易明細，兩造移民澳洲上訴人自其
          中國信託商業銀行000000000000 帳戶轉匯110,000元
          澳幣，移民後僅有一筆95,000元澳幣匯入，故尚餘15
          ,000元澳幣，是上訴人所辯並不足採，此部分應列入
          婚後財產。 93年5月24日匯出臺新國際商業銀行存
          款65萬元，有臺新國際商業銀行 96年3月21日臺新作
          文字第09603707 號函附上訴人自91年3月19日起至96
          年3月 20日止之資金往來明細附卷可稽，上訴人就此
          部分並未舉證該筆款項之流向，亦應列入婚後財產。
          94年 5月3日匯款至其姊夫吳福明帳戶之146,000元
          ，此有中國信託商業銀行95年11月3日中信銀集作000
          000000038 號函附上訴人匯款申請書附卷足稽，上訴
          人抗辯該筆金額係領作生活費用，惟若係生活費用為
          何匯出予其姊夫吳福明，上訴人未舉證以實其說，自
          應列入婚後財產。租金部分：上訴人雖抗辯房子出
          租租金以每月3 萬元計算，不列入婚後財產，因該租
          金收入都匯入遠東銀行作為繳納房貸費用，並因已被
          被上訴人強制執行，已不存在云云。惟查94年11月後
          迄今日商甲○○○租金收入，並未匯入上訴人之遠東
          銀行帳戶，原先匯入而於96年8月9日為被上訴人聲請
          假執行之525,153元，係94年8月31日以前上訴人對美
          商康寧玻璃收取之租金及押金，與94年11月後迄今向
          日商甲○○○收取之租金無關，已據被上訴人供明甚
          詳在卷。至上訴人另稱出租予日商甲○○○之租金僅
          3 萬元，然上訴人出租系爭房地之租金，原即為每月
          6 萬元，既為上訴人所不爭執，且上訴人復稱有出租
          予甲○○○之事實，卻拒不提出該房屋租賃契約書，
          依民事訴訟法第345 條規定，本院自應為被上訴人主
          張每月租金6 萬元之認定，故自94年11月起至96年11
          月共25個月，以每月租金6萬元計算，上訴人所為150
          萬元之租金收入，亦應列入婚後財產。綜上合計上訴
          人之婚後財產為15,329,302 元（6,988,302+125,000
          +200,000+3,900,000+1,400,000+420,000+146,000+6
          50,000+1,500,000 =15,329,302元。扣除上揭房地之
          貸款餘額2,298,276元（依遠東銀行96年7月27日陳報
          狀內載截至96年7月27日之債權餘額為2,823,429元，
          經被上訴人與遠東銀行協議，將上訴人遠東銀行帳戶
          內存款餘額 525,153元，先轉至被上訴人遠東銀行帳
          戶內再逐月扣款以繳納貸款，故上訴人負擔之貸款餘
          額，應再扣除 525,15 3元後為2,298,276元），及上
          訴人積欠被上訴人之借款1,686,318 元，暨積欠被上
          訴人母親癸○○ 100萬元，上訴人之婚後剩餘財產應
          為10,224,708元。
      (2)被上訴人部分：股票價值160 萬元。在澳洲提領之
        9,470元澳幣（折合新臺幣265,160元）。在上揭建物
        內之動產傢俱一半價值125,000 元。在澳洲之豐田汽
        車一輛一半價值20萬元。綜上合計上訴人之婚後財產為
        2,190,160 元。雖被上訴人主張各該財產皆屬其婚前財
        產，源自其於91年出售位在嘉義之父親遺產房地得款85
        萬元，於92年8月出售位在臺北市之房地得款610萬元而
        來，不應列為其婚後剩餘財產云云，並提出買賣契約書
        影本及建物權狀影本為證。惟各該證據僅足證明被上訴
        人確有於婚姻關係存續中，曾處分其婚前財產，然無法
        證明處分該財產所得之價金，是否運用於買賣股票、添
        購傢俱、購買車輛及為存款，是該2,190,160 元仍應認
        屬被上訴人之婚後剩餘財產。
    3.綜上兩造之婚後剩餘財產數額，上訴人為10,224,708元，
      被上訴人為2,190,160元，兩造之剩餘財產差額為8,034,5
      48元，平均分配金額為4,017,274 元。雖上訴人抗辯被上
      訴人取走上訴人之互助會款、父親贈與之支票、及自上訴
      人帳戶領取之金額，共計6,729,200 元，應負不當得利返
      還義務，上訴人主張以之抵銷，被上訴人已無差額可請求
      云云，惟因並未立證以實其說，尚難採信。故被上訴人主
      張上訴人應給付其剩餘財產差額4,017,274 元，及自起訴
      狀繕本送達上訴人翌日，即94年12月13日起至清償日止，
      按週年利率5%計算之利息，洵屬有據，應予准許。至其餘
      逾此部分之請求及假執行之聲請，則為無理由，不應准許
      。
、綜上所述，被上訴人依民法第1052條第1項第5款離婚事由訴
    請兩造離婚，及酌定未成年子女乙○○權利義務之行使或負
    擔由兩造共同行使，並請求上訴人賠償非財產上之損害80萬
    元，及自 94年8月17日起至清償日止，按週年利率5%計算之
    利息，均屬有據，應予准許。另上訴人依民法第1052 條第2
    項離婚事由反訴兩造離婚，及追加同條第1項第3、5 款離婚
    事由反訴兩造離婚，暨酌定未成年子女乙○○權利義務之行
    使或負擔由上訴人行使，並請求被上訴人賠償非財產上之損
    害80萬元，及自起訴狀繕本送達之翌日起至清償日止，按週
    年利率5%計算之利息，則均非有據，不應准許。原審本於同
    上之見解，就本訴部分判決被上訴人勝訴如原判決主文第 1
    、2、3、4項所示，並就給付 80萬元本息部分，准依被上訴
    人之聲請於酌定擔保金額後為假執行之宣告，如原判決主文
    第5 項所示；另反訴部分判決上訴人敗訴，及駁回其假執行
    之聲請。經核認事用法並無不合，上訴人上訴意旨，猶執上
    揭情詞，指摘原判決不當，求予廢棄改判如上訴聲明所示，
    為無理由，應予駁回。又被上訴人追加依民法第 1030條之1
    第1項規定，請求上訴人給付剩餘財產差額4,017,274元，及
    自94年12月13日起至清償日止，按週年利率5%計算之利息，
    暨為假執行之聲請，亦均屬有據，應予准許，爰判決命上訴
    人給付如主文第2、3項所示；至被上訴人其餘逾此應給付剩
    餘財產差額之請求，及該部分假執行之聲請，則無理由，應
    予駁回。
肆、又本件事證已臻明確，兩造其餘主張陳述及攻擊防禦方法，
    ，核均與判決之結果不生影響，爰不逐一論述，併此敘明。
伍、據上論結，本件上訴為無理由，追加之訴則為一部有理由一
    部無理由，應依民事訴訟法第463條、第449條第1項、第392
    條第2項、第78條、第79條，判決如主文。
中　　華　　民　　國　　96　　年　　12　　月　　4　 　日
                  民事第四庭　審判長法　官  王惠一
　　　　　　　　　　　      　　　　法　官  蘇重信
　　　　　　　　　　　      　　　　法　官  林永茂
上為正本係照原本作成。
如對本判決上訴，須於判決送達後20日內向本院提出上訴狀，未
表明上訴理由者，應於上訴後20日內，向本院提出理由書（須附
繕本）。依法須繳納裁判費並應委任律師為訴訟代理人，始得上
訴。
中　　華　　民　　國　　96　　年　　12　　月　　4　 　日
                                    書記官  謝素嬿
【附記】
民事訴訟法第466條之1：
(1)對於第二審判決上訴，上訴人應委任律師為訴訟代理人。但上
  訴人或其法定代理人具有律師資格者，不在此限。
(2)上訴人之配偶、三親等內之血親、二親等內之姻親，或上訴人
  為法人、中央或地方機關時，其所屬專任人員具有律師資格並
  經法院認為適當者，亦得為第三審訴訟代理人。
民事訴訟法第466條之2：
  上訴人無資力委任訴訟代理人者，得依訴訟救助之規定，聲請
  第三審法院為之選任律師為其訴訟代理人。